臺灣臺中地方法院刑事判決
111年度交易字第432號
公  訴  人  臺灣臺中地方檢察署檢察官
被      告  李庭瑜




上列被告因過失傷害案件，經檢察官提起公訴（111年度偵字第4
757號），被告於準備程序中就被訴事實為有罪之陳述，經告知
簡式審判之旨，並聽取公訴人、被告之意見後，由本院裁定進行
簡式審判程序，判決如下：
    主    文
李庭瑜犯過失傷害罪，處有期徒刑陸月，如易科罰金，以新臺幣
壹仟元折算壹日。
    犯罪事實
一、李庭瑜於民國110年5月13日7時58分許，駕駛巨業交通股份
    有限公司所有之車牌號碼000-00號營業大客車，沿臺中市大
    甲區中山路1段908巷由西往東方向行駛，行經中山路1段908
    巷7-21號前時，本應注意汽車行駛在設有慢車道之雙向二車
    道，且劃有分向限制線之路段，不得駛入來車之車道內，禁
    止車輛跨越行駛，而依當時天候晴、日間自然光線、柏油路
    面乾燥、無缺陷、亦無障礙物、視距良好，並無不能注意之
    情事，竟疏未注意，不當往左跨越分向限制線左轉（起訴書
    記載為「迴車」，應予更正）擬往路外停車場行駛時，適黃
    沐康騎乘車牌號碼000-0000號普通重型機車，沿該路段由東
    往西方向行駛至該處，亦疏未注意而超速行駛，且行駛快車
    道進入路口後，見有一輛自小客車行駛在其前方，即往右變
    換至慢車道行駛，致看見李庭瑜駕駛營業大客車左轉時，遇
    狀況煞閃不及失控倒地後與前開營業大客車發生碰撞，黃沐
    康因而受有雙側肺挫傷、雙側創傷性氣血胸、低血容性休克
    、右側第1-12肋骨骨折、左側第2、3、4、12肋骨骨折、右
    側鎖骨閉鎖性骨折、右側腎臟重度挫傷出血、肝臟挫傷出血
    、第9胸椎爆裂閉鎖性骨折、左側股骨頸閉鎖性骨折、後腹
    腔血腫、左脛骨骨折、第6-12胸椎橫突骨折、第1-5腰椎橫
    突骨折、多處損傷等傷害。李庭瑜於肇事後，在未經有偵查
    權之公務員發覺前，主動向據報前往現場處理之員警表明為
    肇事人，自首而接受裁判。
二、案經黃沐康訴由臺中市政府警察局大甲分局報告臺灣臺中地
    方檢察署檢察官偵查起訴。　　
    理  由
一、按除被告所犯為死刑、無期徒刑、最輕本刑為3年以上有期
    徒刑之罪或高等法院管轄第一審案件者外，於第273條第1項
    程序進行中，被告先就被訴事實為有罪之陳述時，審判長得
    告知被告簡式審判程序之旨，並聽取當事人、代理人、辯護
    人及輔佐人之意見後，裁定進行簡式審判程序；除簡式審判
    程序、簡易程序及第376條第1款、第2款所列之罪之案件外
    ，第一審應行合議審判，刑事訴訟法第273條之1第1項、第2
    84條之1分別定有明文。本件被告李庭瑜係涉死刑、無期徒
    刑、最輕本刑為3年以上有期徒刑之罪或高等法院管轄第一
    審案件以外之罪，並於本院行準備程序時就被訴事實為有罪
    之陳述，本院依前揭規定裁定行簡式審判程序進行審理，是
    本件之證據調查，依刑事訴訟法第273條之2規定，不受同法
    第159條第1項、第161條之2、第161條之3、第163條之1及第
    164條至第170條規定之限制，合先敘明。
二、上開犯罪事實，業據被告李庭瑜於警詢、偵查、本院準備程
    序及審理時均供承不諱（見偵卷第13-15、84-85頁、本院卷
    第71頁、115頁），核與告訴人黃沐康於警詢、偵查及本院
    準備程序指訴情節相符（見偵卷第17-21頁、84-85頁、本院
    卷第71、82頁），並有員警職務報告書、道路交通事故現場
    圖、道路交通事故調查報告表㈠㈡、臺中市政府警察局交通事
    故補充資料表、光田醫療社團法人光田綜合醫院診斷證明書
    、臺中市車輛行車事故鑑定覆議委員會覆議字第0000000案
    覆議意見書、臺中市政府警察局道路交通事故談話紀錄表（
    李庭瑜）、道路交通事故肇事人自首情形紀錄表各1份、現
    場監視器擷取畫面6張、現場及車損照片22張在卷可稽（見
    偵卷第9、25-26、29-55、63-65頁），足認被告上開自白與
    事實相符，堪予採信。起訴意旨雖依據臺中市車輛行車事故
    鑑定覆議委員會覆議結果，認被告係不當往左跨線「迴車」
    擬往路外停車場行駛，惟查，被告於警詢、偵查及本院審理
    時均係供陳：我當時行駛台中市○○區○○路○段000號至肇事地
    點前打左方向燈欲左轉進入巨業公車停車場內等語（見偵查
    卷第13、55、84；本院卷第113頁），並未陳稱要迴車等語
    ，且依現場監視器擷取畫面及現場照片所示，亦核與被告上
    開所稱相符，是被告並未有迴車之情事，起訴書與覆議結果
    此部分之認定，核與事實有違，應有誤會，附此敘明。　
三、按「汽車在未劃設慢車道之雙向二車道行駛時，應依下列規
    定：二、在劃有分向限制線之路段，不得駛入來車之車道內
    。」「汽車在設有慢車道之雙向二車道，除應依前項各款規
    定行駛外，....。」；「分向限制線，用以劃分路面成雙向
    車道，禁止車輛跨越行駛，並不得迴轉」，道路交通安全規
    則第97條第1項第2款、第2項、道路交通標誌標線號誌設置
    規則第165條第1項分別定有明文。被告係智識健全之成年人
    ，並領有職業大客車駕駛執照（見偵查卷第75頁），是其駕
    駛車輛理應知悉並注意上述道路交通安全規定，以維交通之
    安全。而依卷附道路交通事故調查報告表所載，本件交通事
    故發生時天氣晴、日間自然光線、柏油路面乾燥、無缺陷及
    障礙物、視距良好，並無不能注意之情事，竟疏未注意及此
    ，於行至劃有分向限制線路段，不當往左跨越分向限制線左
    轉擬往路外停車場行駛，致告訴人黃沐康煞閃失控倒地後與
    被告所駕駛之營業大客車發生碰撞，造成告訴人受有雙側肺
    挫傷、雙側創傷性氣血胸、低血容性休克、右側第1-12肋骨
    骨折、左側第2、3、4、12肋骨骨折、右側鎖骨閉鎖性骨折
    、右側腎臟重度挫傷出血、肝臟挫傷出血、第9胸椎爆裂閉
    鎖性骨折、左側股骨頸閉鎖性骨折、後腹腔血腫、左脛骨骨
    折、第6-12胸椎橫突骨折、第1-5腰椎橫突骨折、多處損傷
    之傷害，被告之駕駛行為顯有過失，且本件車禍經送請臺中
    市車輛行車事故鑑定覆議委員會覆議結果，亦認被告駕駛營
    業大客車，於劃有分向限制線路段，不當往左跨線擬往路外
    停車場行駛，為肇事主因。告訴人駕駛普通重型機車，超速
    行駛、行駛快車道進入路口後往右變換至慢車道，致遇狀況
    煞閃失控倒地，為肇事次因，此有臺中市車輛行車事故鑑定
    覆議委員會110年10月20日覆議字第0000000案覆議意見書1
    份存卷可憑（見偵卷第25-26頁），益可證被告確有過失。
    又被告之過失行為既係造成告訴人受有犯罪事實欄所載傷害
    之直接原因，則被告之過失行為與告訴人所受之傷害間，自
    亦有相當因果關係，應堪認定。至告訴人騎乘機車，雖亦有
    上開過失，然仍不能因告訴人之過失，而解免被告之過失責
    任。另臺中市車輛行車事故鑑定覆議委員會覆議意見認被告
    係不當往左跨線迴車行駛部分，與事實不符，已經本院認定
    如上，此部分認定尚非可採，附此敘明。從而，本件事證已
    臻明確，被告過失傷害犯行洵堪認定，應予依法論科。至被
    告於本院審理時聲請另送學術機關鑑定本件車禍肇事原因一
    節，本院審酌依上述證據已足為被告有罪之認定，認其聲請
    送交學術單位鑑定，並無必要，併予敘明。　　　　
四、論罪科刑：
　㈠核被告李庭瑜所為，係犯刑法第284條前段之過失傷害罪。
　㈡被告於肇事後，尚未經有偵查權之公務員發覺前，主動向據
    報前往處理之員警表明為肇事人，自首而接受裁判，有臺中
    市政府警察局道路交通事故肇事人自首情形紀錄表1紙在卷
    可稽（見偵卷第63頁），合於自首之要件，爰依刑法第62條
    前段規定減輕其刑。
  ㈢爰以行為人責任為基礎，審酌被告為營業大客車司機，長時
    間駕駛營業大客車行駛馬路，本應特別注意遵守交通規則，
    以保其他用路人安全，竟未能善盡注意義務，於行經劃有分
    向限制線路段，不當往左跨越分向限制線，駛入對向車道，
    致釀本件車禍，過失情節非輕，顯缺乏尊重用路人生命、財
    產安全之觀念，其行為實屬不該，告訴人黃沐康因此受有犯
    罪事實欄所載之傷害，且因傷勢嚴重，於110年5月13日至急
    診就醫，住加護病房13天，一般病房10天，住院期間需專人
    看護照顧，出院後專人看護照顧2個月，休養12個月，12個
    月無法工作（見偵卷第29頁之光田綜合醫院診斷證明書所載
    ），造成其身心痛苦，且對告訴人造成精神上及經濟上重大
    負擔，雖被告犯後於警詢、偵查中、本院準備程序及審理時
    均坦承犯行，告訴人對於車禍之發生亦有責任，惟考量被告
    本案車禍之過失程度為肇事主因，且因與雙方就和解金額差
    距過大（告訴人同意之金額為新臺幣〈下同〉350萬【不含強
    制險】，被告同意之金額為200萬【含強制險】），迄未能
    與告訴人達成調解，賠償損害，有本院臺中簡易庭調解事件
    報告書、本院111年10月25日簡式審判筆錄各1份在卷可稽（
    見本院卷第85、120頁），暨考量被告前無犯罪紀錄，有臺
    灣高等法院被告前案紀錄表可查，素行良好，兼衡其犯罪動
    機、目的、手段，自陳高中畢業，已婚，有三個小孩，一個
    在讀高中，二個在工作，目前還在巨業交通公司工作，每月
    收入約4、5萬元，要扶養在讀高中的小孩（見本院卷第121
    頁）等一切情狀，量處如主文所示之刑，併諭知易科罰金之
    折算標準，以資懲儆。　
據上論斷，應依刑事訴訟法第273條之1第1項、第299條第1項前
段，刑法第284條前段、第62條前段、第41條第1項前段，刑法施
行法第1條之1第1項，判決如主文。
本案經檢察官蔣志祥提起公訴，檢察官何建寬到庭執行職務。
中　　華　　民　　國　　111 　年　　11　　月　　22　　日
                  刑事第一庭    法  官  黃龍忠
以上正本證明與原本無異。
如不服本判決應於收受判決後20日內向本院提出上訴書狀，並應
敘述具體理由；其未敘述上訴理由者，應於上訴期間屆滿後20日
內向本院補提理由書（均須按他造當事人之人數附繕本）「切勿
逕送上級法院」。
告訴人或被害人如不服判決，應備理由具狀向檢察官請求上訴，
上訴期間之計算，以檢察官收受判決正本之日起算。
　　　　　　　　　　　　　　　  書記官  華鵲云
中　　華　　民　　國　　111 　年　　11　　月　　22　　日
附錄本案論罪法條全文：
中華民國刑法第284條：
因過失傷害人者，處1年以下有期徒刑、拘役或10萬元以下罰金
；致重傷者，處3年以下有期徒刑、拘役或30萬元以下罰金。